最高法院刑事判決　　　　　　　　　　　　　　　八十八年度台上字第五八八二號
　　上　訴　人　甲○○
右上訴人因肅清煙毒條例案件，不服台灣高等法院中華民國八十八年六月三十日第二
審更審判決（八十八年度上更(二)字第二四七號，起訴案號：台灣板橋地方法院檢察署
八十六年度偵字第一六九五八號），提起上訴，本院判決如左：
    主  文
上訴駁回。
    理  由
本件原判決認定：上訴人曾於民國七十六年間，因違反肅清煙毒條例案件，經法院判
處有期徒刑三年六月確定，嗣經減為有期徒刑一年六月又二十日，於七十八年四月二
十一日假釋出獄，假釋期間，因違反肅清煙毒條例案件，經法院判處有期徒刑三年十
月確定，於八十一年三月十二日假釋出獄，假釋期間於八十二年一月二十九日屆滿，
以執行完畢論。又於八十二年間，因違反肅清煙毒條例案件，經法院判處有期徒刑三
年六月，復因違反肅清煙毒條例等案件，經法院判處應執行有期徒刑三年六月，於八
十四年十一月十日假釋出獄，現仍假釋中。仍不知悔改，基於概括犯意，先前往台北
縣中和市南勢角名家戲院附近或台北縣中和市○○路某泡沫紅茶店，以每台錢（重三
點七五公克）新台幣（下同）二萬四千元之價格，向綽號「阿弟」之不詳姓名成年男
子，販入毒品海洛因後，再先後於八十六年七月間某日起至同年八月六日下午一、二
時許，以0000000000號呼叫器代號二二為聯絡工具，連續五次，在台北縣
中和市○○路旁之萊爾富便利商店前，以每包（重約○點六公克）一萬二千元之價格
，販賣毒品海洛因各一包予黃嘉螢施用，藉以牟利。嗣黃嘉螢於八十六年八月六日下
午一、二時許，於前址向上訴人購得毒品海洛因一包（毛重一點七公克）後，駕車於
同日下午四時二十分許，行經中山高速公路造橋收費站時，為警查獲，並扣得海洛因
一包及施打用之器具一組。嗣黃嘉螢依警方指示，約上訴人於當晚八時許，在上開便
利商店前為交易，為警在上訴人身上香煙盒內扣得海洛因一包（毛重一‧六公克），
又至其弟住處扣得供其吸用之海洛因三包等情，係以上開事實，有上訴人甲○○於警
訊之自白，證人黃嘉螢警偵訊及第一審之供述，及上訴人為警查獲時身上攜帶之一包
及住處查扣之三包毒品，另證人黃嘉螢為警查獲之一包毒品，經鑑定均係海洛因，有
法務部調查局鑑定通知書附卷等證據足資認定，而上訴人及黃嘉螢嗣後所供係合資購
買為不足採，已於理由內，依調查所得心證，詳予指駁及說明。又按上訴人行為後，
毒品危害防制條例固於八十七年五月二十二日公布施行，惟比較法定刑結果，仍以修
正前肅清煙毒條例第五條第一項之規定較有利於上訴人，因認上訴人先後五次販賣予
黃嘉螢牟利所為，核犯修正前肅清煙毒條例第五條第一項之販賣毒品罪。黃嘉螢為警
查獲後，為配合警方破獲本案，而佯稱購買，上訴人持毒品海洛因前往為警查獲，所
為則係犯修正前肅清煙毒條例第五條第一項、第六條之販賣毒品未遂罪，又所犯販賣
毒品及販賣毒品未遂行為，時間緊接，基本犯罪構成要件相同，顯係基於概括犯意而
為，應依連續犯規定以連續販賣毒品罪既遂論，持有毒品行為為高度之販賣行為所吸
收，不另論罪。再上訴人七十八年間，因違反肅清煙毒條例案件，經判處有期徒刑三
年十月確定，於八十一年三月十二日假釋出獄，因假釋期間屆滿，以執行完畢論，復
犯本罪，為累犯，其為連續犯及累犯，惟其法定刑為死刑或無期徒刑，依法不得加重
。第一審於毒品危害防制條例修正後，未及比較新舊法，即逕適用肅清煙毒條例為本
案論科之依據，尚有未洽，因而撤銷第一審關於販賣部分不當之判決，適用修正前肅
清煙毒條例第五條第一項、第十二條前段、第十三條第一項，刑法第十一條、第二條
第一項但書、第五十六條前段、第四十七條、第三十七條第一項，並審酌上訴人販賣
毒品海洛因供人施用，戕害國民健康至深，影響社會秩序甚鉅，及其素行狀況、犯罪
動機、手段、所生危害及犯罪後態度等一切情狀，量處無期徒刑，褫奪公權終身，扣
案之毒品海洛因壹包（毛重壹點陸公克）沒收銷燬；販賣所得陸萬元沒收，復敘明不
能證明上訴人有檢察官所指，於八十七年三月十日十七時許，在台北縣景安路一七二
巷八號前，正販賣毒品海洛因與不詳姓名男子之犯行，乃駁回檢察官以第一審就此部
分販賣犯行未及一併審判之上訴，經核於法尚無違誤。上訴意旨略稱：黃嘉螢就購買
價格，先稱每次一萬五千元，又稱一萬二千元，前後不一，究否屬實，有否挾怨誣指
，非無可疑，且其稱每次交易為○點六公克，但為警查獲時，其持有之毒品則重為一
點七公克，上訴人則一點六公克，與其所稱重量迥異，原審竟採為上訴人犯罪之證據
，其採證認事，顯有違證據法則，又其於八十七年間提供指認湯義宗販賣毒品，經由
新居分局破獲，自得減刑云云。惟查：證人黃嘉螢於警訊起至第一審第一次作證時止
均稱，每次以一萬二千元向上訴人購買一包，前後購買五次（偵查卷第七頁正面、九
頁背面、二十三頁背面、第一審卷第二十二頁正面），原判決理由中所載該證人於警
訊中供承每次一萬五千元購得（原判決第四面倒數第六至三行），核屬誤植，該證人
對購買價格並無上訴意旨所指之前後不一之情事。又就每包重量，該證人於警偵訊中
並未供及，僅於第一審中供係○點六公克（第一審卷第二十二頁背面），雖所供重量
與其及上訴人為警查獲時所持有之毒品重量均有不符，但觀其就購買之次數、價格、
交易之地點始終如一，亦與上訴人於警訊自白曾以每包一萬二千元販予該證人多次相
符，上開重量之不符自不足影響其證言之可信性，原審採為不利於上訴人認定，尚難
謂與證據法則有違，上訴意旨就原審採證認事之職權行使及已予指駁說明之事項，任
意指摘，難認有理，又於本案中上訴人僅稱係向「阿弟」者購買，並未供出煙毒來源
，其於本院始以曾指認湯義宗販賣毒品經破獲，自得減刑云云，顯與卷證資料不符，
且本院為法律審，提起第三審上訴主張新事實或提出新證據，均非法之所許，其上訴
為無理由，應予駁回。
據上論結，應依刑事訴訟法第三百九十六條第一項，判決如主文。
中      華      民      國    八十八    年      十      月    二十一    日
                              最高法院刑事第二庭
                                  審判長法官  莊  來  成
                                        法官  呂  潮  澤
                                        法官  謝  俊  雄
                                        法官  蘇  振  堂
                                        法官  黃  正  興
      右正本證明與原本無異
                                              書  記  官
中      華      民      國    八十八    年      十      月    二十九    日
